臺灣高等法院刑事判決　　　　　　　　　　　　　八十九年度上易字第四二一三號
　　上　訴　人
　　即　被　告　己○○
　　選任辯護人　陳永誠
　　　　　　　　黃德賢
右列被告因背信案件，不服台灣台北地方法院八十九年自字第一三○號中華民國八十
九年十月十八日第一審判決，提起上訴，本院判決如左：
    主    文
原判決撤銷。
己○○無罪。
    理  由
一、自訴意旨略以：被告己○○原擔任上海商業儲蓄銀行股份有限公司（下稱上海商
    銀）國際金融業務分行襄理，綜理進、出口及授信業務。被告己○○於民國八十
    六年間引進加拿大籍Westcan Food Management Corporation(下稱威達食品公司
    ），及巴哈馬籍Union Fortune Development Ltd.（下稱聯福公司）二客戶（負
    責人均為李文鎮），負責辦理該二公司之有關存款、放款及外匯交易。該分行以
    該二公司分別提供台北市內二房地設定第一順位最高限額抵押權為擔保，而授與
    威達食品公司擔保放款額度美金四十四萬五千元，及信用放款額度美金十五萬五
    千元，合計美金六十萬元；授與聯福公司擔保放款額度美金七十萬元。威達食品
    公司及聯福公司自八十六年七月十六日起至八十七年六月二十三日止，陸續動用
    美金借款後，將借款轉存定期存款，再以定存質借取得借款，旋又以質借款再轉
    存定期存款，如此週而復始，同時增加定期存款及借款總額，迄至八十七年三月
    二十七日止威達食品公司共有美金定期存款一百四十四萬元，至八十七年六月二
    十三日止聯福公司共有美金定期存款一百九十五萬五千六百九十七元。上開定期
    存款所擔保之美金借款於八十七年八月三十一日均改為日圓借款，威達食品公司
    於該日以美金定期款一百四十四萬元為擔保，借得日圓一億七千四百五十七萬八
    千二百一十二元，另以原取得之美金借款額度六十萬元，借得日圓八千一百六十
    二萬四千六百一十五元；聯福公司於該日以美金定期存款一百九十五萬五千六百
    九十七元為擔保，借得日圓二億二千四百一十八萬五千五百九十五元，另以原取
    得之美金借款額度七十萬元，借得日圓一億零八十八萬二千七百四十九元，至此
    ，威達食品公司及聯福公司依帳面上提供設質之定期存款及銀行核與之借款額度
    ，均因上開日圓借款而使用殆盡。詎己○○為圖威達食品公司及聯福公司之利益
    ，違背其對上海商銀之誠實信用處理事務之義務，而為下述之行為：
  (一)己○○於八十七年九月十日為聯福公司向上海商銀資金科議定以一美元兌換一三
    六．七四日圓之匯率買進四百四十二萬美元，同時賣出六億零四百三十九萬零八
    百日圓，約定交割日為同年月十一日；又於同年九月十一日為威達食品公司以一
    美元兌換一三四．七八日圓之匯率買進四百四十二萬美元，同時賣出五億九千五
    百七十二萬七千六百日圓，約定交割日為同年月十四日（九月十三日為週日），
    惟上開交易均未於交割日辦理交割。己○○竟罔顧上海商銀制定之授信業務手冊
    第二章授信基本原則及第三章評估信用5P原則，對於借戶還款能力及信用應為妥
    當之風險評估，及依上海商銀於八十年九月三日第一六九號業字通告訂定之「國
    際金融業務分行外匯定期存單質借要點」（下稱質借要點）第二條：質借幣別為
    原存單以外之幣別時，借款成數依核貸當時國際外匯市場該兩種幣別兌換匯率折
    算之七成五為原則，最高以八成五為限，借款期間如因匯率變動，致借款金額折
    算原幣超過外匯定存單可質借成數時，應即洽借款人補提擔保物或收回部分借款
    之規定；及八十四年八月二日第三六八號業字通告公告之「本行辦理外匯定期存
    款存單質借作業辦法」（下稱作業辦法）貳（二）Ｂ：質借幣別與存單幣別不同
    時，原則以存單金額按核貸當日本行牌告匯率依交叉匯率計算之買匯匯率折算之
    質借幣別現值之八成貸放之規定（依最高成數八成五計算，聯福公司、威達公司
    於八十七年九月十日、十一日之日圓借款，尚應各補差額七十八萬美元），於聯
    福公司、威達食品公司分別於上述之同年九月十一日、十四日違約交割後，乃基
    於概括之犯意，於同年九月十八日誤導屬下行員，以該二公司於前述各買進之四
    百四十二萬元美元轉為美元定存為由分別設質，並依己○○填寫金額並批示核准
    之額度動用申請書二紙，分別撥貸予聯福公司六億四百四十七萬九千二百日圓、
    威達食品公司五億九千五百八十一萬六千日圓，以當日匯率一美元兌換一三二日
    圓計算，借款金額不僅未依成數計算，實已逾設質金額，顯違上述授信基本原則
    、評估信用5P原則、質借要點及作業辦法應遵守之職務規定，致上海商銀損失逾
    新台幣二億元。
  (二)己○○復續上述同一之犯意，為圖威達食品公司攤平損失，復向上海商銀資金科
    議定，於八十七年十月六日以一美元兌換一三三．七一日圓之匯率，買進四百四
    十二萬美元，同時賣出五億九千零九十萬九千八百日圓，約定交割日為同年月八
    日；又於同年十月七日以一美元兌換一二九．０四日圓之匯率，買進四百四十二
    萬美元，同時賣出五億七千零二十六萬八千四百日圓，約定交割日為同年月九日
    ；復於同年十月八日以一美元兌換一二五日圓之匯率，買進四百四十二萬美元，
    同時賣出五億五千二百四十一萬一千六百日圓，約定交割日為同年月九日，上開
    交易均因預定之交割日日圓大幅升值而未辦理交割，己○○又為威達食品公司之
    利益，擬援用上述八十七年九月十八日貸款之例，於同年十月中旬即違約交割後
    數日，持三紙其填載之額度動用申請書，指示屬下行員，以所謂之存單質借十足
    擔保為由，辦理全額放款，經上海商銀經辦乙○○及科長甲○○拒絕撥款，己○○乃將該三紙申請書撕毀，始未得。
  (三)被告己○○於八十七年十月六日、七日、八日為威達食品公司連續議定三筆即期
    外匯交易（外匯買賣、匯率及交割日均如自訴意旨二所載之事實），因威達食品
    公司違約辦理交割，被告明知客戶已有無法交割且超額貸款之情況下仍為客戶承
    作巨額交易，依自訴人公司訂定之外匯及資金營運業務手冊有關第一章遠期外匯
    買賣第三業務處理程序五之違約處理規定，及第三章外匯保證金交易業務第二節
    十一違約規定，被告在客戶違約交割後，非但未即時報告分行經理，亦未採取任
    何停損措施，例如以對沖方式將原始交易沖銷（平倉），亦未採取任何保全或催
    收程序。
  (四)因認被告己○○涉犯刑法第三百四十二條第一項之背信罪。
二、按犯罪事實應依證據認定之，無證據不得推定其犯罪事實，刑事訴訟法第一百五
    十四條定有明文。訊據上訴人即被告己○○對於右揭關於威達食品公司及聯福公
    司為其客戶，於核定之授信額度辦理借款，再以之定存質借，如此週而復始，並
    於右述方式為該二公司於八十七年九月十日、十一日買賣外匯，約定交割日後，
    於九月十八日將原買進之美元轉為定存並質借日幣，復於十月六、七、八日買賣
    外匯，逾交割日後，擬依同方式辦理美元定存質借日幣未果等情坦承不諱，惟否
    認有何背信情事。辯稱：伊僅處理授信業務，並未包括放款業務，本件聯福公司
    及威達食品公司所操作之買賣皆為即期買賣，因實際上美元貶值導致日圓升值，
    如客戶不願停損，依慣例得將買進美元作定存質押，且買賣外匯並非借款，下單
    無須額度，不適用質押八成五之限制，被告係以原授信額度及美元定存十足擔保
    方式辦理授信，並非信用放款，聯福公司、威達食品公司於八十七年九月十日、
    十一日二次下單買賣外匯，未違約交割，外匯買賣交割時如發生擔保不足，應由
    會計部決定是否通知補足擔保品，倘未補足，始構成違約交割，因此產生之銀行
    損失與被告無關；至於八十七年十月六、七、八日這三筆交易，伊只是接單而已
    ，是別人承辦，伊並無背信行為云云。
三、自訴人認被告己○○涉有背信罪嫌，無非以1.被告己○○為聯福公司及威達食品
    公司於八十七年九月十日及九月十一日兩次下單買進美元賣出日圓均未於八十七
    年九月十四日辦理交割，仍於八十七年九月十八日誤導屬下行員將上開二公司之
    前買賣之美元轉為美元定存後設質。2.其批示核准之額度動用申請書，未依成數
    計算逾設質金額，顯違上海商銀授信基本原則、評估信用5P原則、質借要點及作
    業辦法應遵守之職務規定。3.被告於八十七年九月十八日指示屬下行員以美金合
    計八百八十四萬元定存單設質，縱使以十足額度擔保，以當日匯率一美元兌換一
    三二日圓計，約十一億餘日圓（8,840,000*132= 1,166,800,000），並不足以擔
    保聯福公司、威達食品公司之日圓合計逾十二億日圓（
    604,390,800+595,727,600 =1,200,118,400）之貸款。4.為圖攤平威達食品公司
    損失，於八十七年十月六日、七日、八日三次就威達公司買進美元賣出日圓，因
    預定之交割日日圓大幅升值而未辦理交割，仍擬援用八十七年九月十八日貸款前
    例，於十月下旬指示下屬以存單質借十足擔保為由，辦理金額放款，因遭經辦及
    科長拒絕撥款始未得逞云云。
四、經查：
  (一)有關聯福公司及威達食品公司八十七年九月十日、十一日下單買賣外匯有無違約
    交割部分：
    自訴人指稱被告己○○為聯福公司及威達食品公司於八十七年九月十日及九月十
    一日兩次下單買進美元賣出日圓均未於八十七年九月十四日辦理交割，仍於八十
    七年九月十八日誤導屬下行員將上開二公司之前買賣之美元轉為美元定存後設質
    ，因認被告己○○有背信情事。對此，被告於原審辯稱：「聯福公司、威達食品
    公司於八十七年九月十日、十一日二次下單買賣外匯，未違約交割，外匯買賣交
    割時如發生擔保不足，應由會計部決定是否通知補足擔保品，倘未補足，始構成
    違約交割，因此產生之銀行損失與被告無關」、「（問）九月十一日、九月十四
    日約定要交割時，他們為何可以再借日幣？（答）他們用不動產與定存單借了日
    幣，尚在額度內」；於本院辯稱「八十七年九月十八日核貸並不是被告的權限，
    顯然自訴人同意用八十七年九月十八日反質借來辦理八十七年九月十一日及八十
    七年九月十四日的交割」、「（問）八十七年九月十一日、八十七年九月十四日
    有無違約交割？（答）八十七年九月十一日、八十七年九月十四日交割，依照國
    際慣例是二天內要交割，但銀行有規定一星期以內來交割就不算是違約交割，八
    十七年九月十八日的反質借，償還八十七年九月十一日、八十七年九月十四日借
    款」等語。對此，自訴代理人於本院亦供稱「（問）上海銀行是否有這項規定？
    （答）當時是這樣做沒錯，....，優惠期間是一星期」。且證人甲○○（上海商
    銀會計部兼交割部門科長）於原審證稱「（問）威達、聯福那二筆（九月十四）
    交易有無違約交割？（答）所謂違約交割是指未交割，這兩筆有做反質借，並非
    違約」云云。另證人韓玉娟（上海商銀會計主任）亦於原審證稱「....，當時以
    存單擔保之貸款沒有風險，所以由謝襄理去處理，而且客戶他有認識」等語。綜
    上，被告己○○於八十七年九月十八日為聯福公司、威達食品做反質借辦理交割
    ，並未超過銀行規定一星期之期限，故聯福公司及威達食品公司於八十七年九月
    十日及九月十一日兩次下單買進美元賣出日圓等交易，尚無違約交割情事。
  (二)有關對聯福公司及威達食品公司逾越成數設質部分：
    (1)右述關於被告任自訴人公司國際金融業務分行襄理，綜理進、出口及授信業務
      ，該分行以被告引介之威達食品、聯福公司二客戶分別設定最高限額抵押權為
      擔保，而授與威達食品公司放款額度美金六十萬元，聯福公司放款額度美金七
      十萬元，該二公司自八十六年七月十六日起至八十七年六月二十三日止，陸續
      動用美金借款後，將借款轉存定期存款，再以定存質借取得借款，如此週而復
      始，同時增加定期存款及借款總額，迄至八十七年三月二十七日止威達食品公
      司共有美金定期存款一百四十四萬元，至八十七年六月二十三日止聯福公司共
      有美金定期存款一百九十五萬五千六百九十七元，並將美金借款於八十七年八
      月三十一日均改為日圓借款之事實，有自訴人銀行國際金融業分行職務分配表
      、員工個人資料表、威達食品及聯福公司徵信概要表、授信案件簽報表、查核
      報告在卷可徵，惟此部份行為尚與所謂背信行為無涉，合先戊○。
    (2)自訴人對八十七年九月十日、十一日之外匯買賣，認為「依卷附之威達食品、
      聯福公司存款對帳單顯示，該二公司於上開約定交割日存款餘額均明顯不足，
      足徵該二公司之信用基礎及還款能力欠佳，被告竟仍指示屬下行員，以前揭買
      進之八百八十四萬美元定存十足擔保設質，顯有違上海商銀於八十年九月三日
      第一六九號業字通告訂定之「國際金融業務分行外匯定期存單質借要點」（下
      稱質借要點）第二條及八十四年八月二日第三六八號業字通知公告之「本行辦
      理外匯定期存款存單質借作業辦法」（下稱作業辦法）貳（二）B等規定云云
      。
    (3)對此，被告辯稱對照上海銀行八十六年四月三日及八十七年九月十九日之授信
      業務授權額度表，即可知被告在八十七年九月十九日前本可依舊有之額度表就
      定存金額十足擔保授信，且依其所提出威達食品及聯福公司之額度動用申請書
      可證明當時之慣例及規定均同意有擔保額度之客戶得以定存單十成擔保買賣外
      幣，並經承辦科長丁○○、丙○○及經辦乙○○用印，足見被告所為並未違反
      規定云云。經查，上海商銀於八十年九月三日第一六九號業字通告訂定之質借
      要點第二條規定，質借幣別為原存單以外之幣別時，借款成數依核貸當時國際
      外匯市場該兩種幣別兌換匯率折算之七成五為原則，最高以八成五為限，借款
      期間如因匯率變動，致借款金額折算原幣超過外匯定存單可質借成數時，應即
      洽借款人補提擔保物或收回部分借款，此有上海商銀八十年九月三日第一六九
      號業字通告訂定之質借要點可稽。八十四年八月二日第三六八號業字通告公告
      之作業辦法貳（二）Ｂ規定，質借幣別與存單幣別不同時，原則以存單金額按
      核貸當日本行牌告匯率依交叉匯率計算之買匯匯率折算之質借幣別現值之八成
      貸放，此有上海商銀八十四年八月二日第三六八號業字通告公告之作業辦法可
      稽。依上開質借要點及作業辦法之規定，針對外匯定期存單質借之情形，於質
      借幣別與存單幣別不同時，為因應匯率風險，最高以八成五為限。惟查，八十
      六年四月三日上海商業儲蓄銀行授信業務授權額度表於說明第二項記載「凡本
      行存單以存款人名義授信或以自然人名下本行存單擔保授信者，得視借戶往來
      實績及信用情形全額授信，並可由授權人員在額度外逕行辦理，不必報備（但
      授信核貸條件之存單不得再質借或擔保）」，此有八十六年四月三日上海商銀
      授信業務授權額度表可稽。而該授信業務授權額度表於八十七年九月十九日將
      說明第二項修改為「凡以本行存單或可轉讓存單擔保授信者，得視借戶往來實
      績及信用額度全額授信（惟外幣定存質借則照其質借規定辦理）」此有八十七
      年七月十九日上海商銀授信業務授權額度表可稽。比較八十六年四月三日及八
      十七年九月十九日規定之差別即知，被告己○○所辯其於八十七年九月十九日
      前，仍可依舊有之額度表，不受「國際金融業務分行外匯定期存單質借要點」
      及「本行辦理外匯定期存款存單質借作業辦法」八成或八成五額度之限制，就
      定存金額十成擔保授信云云，尚非無稽。
    (4)本件聯福公司於八十七年六月十日、八十七年八月三十一日曾就超額部分申請
      就核准之擔保與信用放款額度動用提出申請，各經授信科長丙○○、丁○○提
      出，並經經辦乙○○用印，由被告己○○予以同意，並於額度條件下蓋有「超
      額擬以本行定存單十足擔保額度外辦理」，此有八十七年六月十日、八月三十
      一日之額度動用申請書各一紙可稽。該次申請會計部門及經理亦審核無異議通
      過，足見並非受限於嗣後於八十七年九月十九日才修訂之前揭定存質借最高以
      八成或八成五為限之規定，否則，即無填具額度動用申請書提出申請之必要性
      。此外，證人乙○○（上海商銀授信經辦）於原審證稱「（問）本件兩家公司
      有額度？（答）兩家公司皆有放款額度，依辦法以定存單質借不打折，打折與
      否由襄理或經理決定。」；證人丙○○（當時任上海商銀授信科長）於本院調
      查時證稱「（問）對於卷附的額度動用申請書是否有超額？（答）在額度外之
      借款有經過經理的同意，是可以百分之百的借款」；而證人甲○○（上海商銀
      會計部兼交割部門科長）亦於本院調查時證稱「（問）如果有額度的客戶，超
      額部分是否是百分之百的借款？（答）如有經過經理同意，還是可以百分之百
      的借款」等語。證人丙○○（當時任上海商銀授信科長）於本院調查時另證稱
      「相同幣別可以百分之百的借款，不同幣別要扣除匯差及幣別的問題，是要打
      折，銀行行規常有變更，....，如果超過額度，不是百分之百的借款，還是要
      扣除匯差的部分」；證人丁○○（當時任上海商銀授信科長）亦於本院證稱「
      用存單來質借和原來額度沒有關係，依銀行的內部規定來辦理，因不同的幣別
      ，最多就是擔保數額的八五折」云云，其中丙○○之證詞前後並不一致，而證
      人丁○○之證詞亦與其他之證人乙○○、甲○○所言及該公司實際運作情形互
      有出入，故尚不足採信。且當時上海商銀另一襄理韓玉娟於八十七年八月七日
      提出之CORTAN OVERSEAS公司之額度動用申請書，亦係以美金存單質借日幣，
      而該額度動用申請書上之額度條件下亦蓋有「超額擬以本行定存單十足擔保額
      度外辦理」，此有八十七年八月七日之額度動用申請書二紙可稽（見本院卷(二)
      第十六頁、十七頁）。再者，該額度動用申請書上「超額擬以本行定存單十足
      擔保額度外辦理」等字樣係以戳章方式蓋印，足見上海商銀當時之慣例及規定
      均同意有擔保額度之客戶得以定存單十成擔保買賣外幣。依此可知，額度外之
      借款若經同意，尚非不能以高於八成五之額度辦理借款。本件被告己○○就上
      開威達食品、聯福公司八十七年九月十日、十一日買進美元賣出日圓外匯交易
      ，就客戶提出之額度動用申請經授信經辦乙○○計算已動用之額度，加上新借
      款尚在尚在授信額度及定期存單質借成數範圍內，經科長甲○○覆核後再由被
      告己○○依「超過額度以定期存款擔保」核准此筆借款，並經會計部門及經理
      審核後無異議准予撥貸，縱逾存單設質成數，惟並未逾越加計原擔保及信用放
      款額度範圍，故尚難遽認被告己○○有背信之故意。且外匯買賣交割如發生擔
      保不足之情形，應由會計部門決定是否通知補足擔保品，倘未補足，即可能造
      成違約交割，而應向上級報告。本件會計部門並未向上級報告，可見相關人員
      認為並未造成違約交割情事。則被告己○○辯稱其並未有違背職務之情事，應
      可採信。
  (三)有關被告於八十七年九月十八日指示屬下行員貸放超額款項一事：
    (1)自訴人另指稱，被告己○○於八十七年九月十八日指示屬下行員以美金合計八
      百八十四萬元定存設質，即使十足擔保，以當日匯率一美元兌換一三二日圓計
      ，約十一億餘日圓（0000000*132= 0000000,000），並不足以擔保聯福公司、
      威達食品公司之日圓合計逾十二億日圓（000000000+000000000= 0000000000
      ）之貸款云云。對此，被告辯稱威達食品及聯福公司在八十七年九月十八日之
      日幣借款除以新作之美金定存八百八十四萬為擔保外，加上該二公司既有之美
      金定存（八十七年八月三十一日之美金定存總額）與額度，日幣借款總額尚低
      於額度及美金定存總額之內，因此予以撥款云云。
    (2)經查，由上海商銀另一襄理韓玉娟於八十七年七月二十四日提出之NEWSCOPE
      INVESTMENTS LIMITED公司額度動用申請書一紙及於八十七年八月七日提出之
      CORTAN OVERSEAS公司額度動用申請書二紙觀之，亦係使用將以往之借款加計
      至本次一併計算及將原有額度與定存單總額加總計算之方式辦理，此有八十七
      年七月二十四日之額度動用申請書一紙、八十七年八月七日之額度動用申請書
      二紙可稽（見本院卷(二)第十六頁、十七頁、九三頁），足見當時上海商銀當時
      之慣例及規定均係將以往借款連同本次借款一併計算及將原有額度與定存單總
      額加總計算。
    (3)本件威達食品公司以不動產擔保取得額度美金六十萬元，尚有美金定存一百四
      十四萬元，加上八十七年九月十八日新增之美金定存四百四十二萬後，依據銀
      行之授信辦法，外匯定存可全額授信下，該公司之額度及美金定存共計美金六
      百四十六萬元（600000+0000000+0000000 =0000000），以借款日之匯率一美
      元兌換一三二日圓計，共計日幣八億五千二百七十二萬元（0000000*
      132=000000000）。而威達食品於八十七年八月三十一日之借款日幣八千一百
      六十二萬四千六百一十五元加上日幣一億七千四百五十七萬八千二百一十二元
      加上九月十八日之借款日幣五億八千三百四十四萬元，共計日幣八億三千九百
      六十四萬二千八百二十七元（00000000+000000000+000000000 =000000000）
      ，尚在額度及定存總額之內。
    (4)而聯福公司以不動產擔保取得額度美金七十萬元，尚有美金定存一百九十五萬
      五千六百九十七元，加上八十七年九月十八日新增之美金定存四百四十二萬後
      ，依據銀行之授信辦法，外匯定存可全額授信下，該公司之額度及美金定存共
      計美金七百零七萬五千六百九十七元（700000+0000000+0000000=0000000），
      以借款日之匯率一美元兌換一三二日圓計，共計日幣九億三千三百九十九萬二
      千零四元（0000000*132=000000000）。而聯福公司於八十七年八月三十一日
      之借款日幣一億零八十八萬二千七百四十九元加上日幣二億二千四百一十八萬
      五千五百九十五元加上九月十八日之借款日幣五億八千三百四十四萬元，共計
      日幣九億零八百五十萬八千三百四十四元（000000000+000000000+000000000
      =000000000），尚在額度及定存總額內。
    (5)據上計算方式，被告己○○貸放予威達公司及聯福公司之款項，並未逾越加計
      原擔保及定存總額額度範圍，故尚難遽認被告己○○有違背職務之行為。
  (四)有關威達食品公司八十七年十月六日、七日、八日買賣外匯及被告不當貸放未遂
    部分：
    (1)按外匯交易係指銀行與客戶約定互為買賣方，同時買賣不同之貨幣，以不同貨
      幣間之匯率差價，決定盈虧之契約，故交易日客戶與銀行應對外匯交易之價格
      （匯率）有所合意，並約定有關交易結算之交割日期，倘交割之日期在交易日
      後之第二個營業日內者，即為即期交易，而合約所定交割結算日較即期交易之
      交割為長之交易，即為遠期交易。本件被告為威達公司所作之外匯交易，八十
      七年十月六日該筆約交割日為同年月八日，同年十月七、八日各乙筆之約定交
      割日均為同年月九日，此有上海商銀國際金融業務分行外匯交易單可證，基此
      ，上述之外匯交易均屬即期外匯交易，並無遠期外買賣相關規定之適用。所謂
      即期交易係在下單後第三天交割即屬合乎規定，故本件威達食品公司於六日下
      單買賣外匯，在八日下班前辦理交割即可。且該客戶在八十七年十月六日前並
      無違約交割被通知應補足擔保品之紀錄，故被告己○○於八十七年十月六日、
      七日、八日三天接受威達食品公司下單時，威達食品公司上揭三筆外匯買賣均
      未逾交割日。從而，被告並未違反規定，允宜說明。
    (2)又依據客戶買賣外匯流程表及職務分配表，任何買賣會經過總行資金科及清算
      科，且做成三聯式交易確認書，送各有關單位，如客戶違約交割，承辦之放款
      科科長及會計主任均應報告上級。被告己○○係負責核定授信業務，至於放款
      業務係由會計部門襄理負責，此有買賣外匯流程表及職務分配表各一紙可稽。
      威達公司下單後，會計部並未通知客戶是否應補足擔保品，而催收及保全事宜
      均應由會計部門向上級提出報告，此觀證人甲○○（上海商銀會計科長）於八
      十七年十月報告書中，稱「因承作三筆即期換匯交易，另請主管指示應如何辦
      理？」，且證人韓玉娟（上海銀行會計主任）亦批示「是否在額度內，以現行
      匯率計算，容須補擔保品否？」可知事屬會計部門之職權範圍，此有甲○○所
      作之報告書一紙可稽。從而，是否超過定存單質借額度之核貸及違約交割之催
      討、補足擔保品或平倉，應非由被告己○○負責。且關於買賣外匯額度及風險
      承擔問題，證人蔡淑娟（當時任上海商銀外匯交易室襄理）於原審證稱「（問
      ）買賣外匯都有額度問題？（答）外商銀行都有，但本地銀行幾乎都沒有給額
      度，由科長或襄理換幣別，都沒有做評估，本地銀行幾乎都沒有評估習慣」、
      「（問）客戶交易有損失時，有無規定誰負責把它拋掉，減少損失？（答）本
      地銀行沒有規定，風險則由銀行自己承擔」等語。依此，本件被告己○○以原
      授信額度加上美元定存十足擔保方式辦理授信，並未違反其之前曾辦理過之慣
      例上做法，蓋額度外之借款若經同意，尚非不能以高於八成五之額度辦理借款
      ，已如前述。自訴人公司會計部門縱不同意，尚可不予撥款並命客戶補足額度
      不足之差額，尚難僅因自訴人公司未予准許放款，即認定被告己○○有為自訴
      人處理事務，意圖為自己或第三人不法利益，或損害本人之利益，而為違背任
      務之行為。
    (3)另本件為威達食品公司所承作之外匯交易，係屬即期外匯交易，並無遠期外買
      賣相關規定之適用，已如前述。又所謂外匯保證金交易，係指依銀行與客戶雙
      方約定之條件下，由客戶提供一定成數之保證金，供銀行於所定客戶交易額度
      內，依客戶之請求辦理訂約買賣外匯之交易。本案被告為威達食品公司所為之
      上揭外匯交易，並未預繳一定成數之保證金，非屬外匯保證金交易，故自訴人
      認本案被告違反上開關於外匯保證金交易業務相關規定，有違背其任務行為云
      云，容有違誤，附此敘明。
  (三)綜上，被告己○○並無為他人處理事務，意圖為自己或第三人不法利益，或損害
    本人之利益，而為違背任務之行為。縱使自訴人日後因此受有損害，亦無法據此
    認定被告己○○行為時即存有不法意圖。此外，復查無其他積極證據足認被告有
    何背信行為。自訴人之起訴事實，尚屬不能証明。原審未詳加調查，遽認被告己○○犯有背信罪行，尚嫌速斷。被告上訴否認犯行，核屬有理由，自應由本院將
    原判決予以撤銷，另依法諭知無罪判決。
據上論斷，應依刑事訴訟法第三百六十九條第一項前段、第三百六十四條、第三百零
一條第一項，判決如主文。
中      華      民      國    九十一    年      四      月    二十六    日
                              臺灣高等法院刑事第八庭
                                  審判長法  官  陳  祐  治
                              法  官  楊  炳  禎
                                        法  官  沈  宜  生
右正本證明與原本無異。
不得上訴。
                                        書記官  吳  健  政
中      華      民      國    九十一    年      四      月     三十     日
